最高法院刑事判決　　　　　　　　　 110年度台上字第5733號
上　訴　人　林宗耀




原　　　審
選任辯護人　周孟儀律師
上列上訴人因違反毒品危害防制條例等罪案件，不服臺灣高等法
院臺中分院中華民國110年5月19日第二審判決（110 年度上訴字
第734號，起訴案號：臺灣臺中地方檢察署109 年度偵字第15919
號），由原審之選任辯護人代為上訴，本院判決如下：
    主  文
原審及第一審關於轉讓禁藥部分之判決均撤銷。
林宗耀犯轉讓禁藥罪，累犯，處有期徒刑伍月。
其他上訴駁回。
    理  由
壹、撤銷改判（即原審及第一審關於轉讓禁藥）部分：
一、本件原判決事實欄（下稱事實欄）二認定：上訴人林宗耀明
    知甲基安非他命經中央主管機關公告列為禁藥管理，依法不
    得轉讓，竟基於轉讓禁藥甲基安非他命之犯意，於民國 109
    年5月20日下午2時許，在其位於臺北市○○區○○街00 號4
    樓居所，無償轉讓甲基安非他命（無證據證明數量已達淨重
    10公克以上）予李秉宗施用，嗣經警查獲等情。係以上開事
    實，業據上訴人於偵審中坦承不諱，並據證人李秉宗供證屬
    實，互核一致，且有正修科技大學超微量研究科技中心尿液
    檢驗報告可佐，足認上訴人之自白與事實相符，堪予採信，
    為其所憑證據及認定之理由。而以上訴人所為事證明確，依
    法規競合重法優於輕法原則，核係犯藥事法第83條第1 項之
    轉讓禁藥罪，因而維持第一審論處上訴人犯藥事法第 83 條
    第1 項之轉讓禁藥（累犯）罪刑之判決，駁回其該部分在第
    二審之上訴。並說明：㈠上訴人前因竊盜案件，經法院判處
    有期徒刑6月確定，於104年9月4日執行完畢，有前案紀錄表
    可稽，5 年內故意再犯上開之罪，為累犯，審酌上訴人屢次
    觸犯刑案，可認其法遵循意識薄弱，對刑罰感應力不足等情
    ，參酌司法院釋字第775號解釋意旨，仍依刑法第47條第1項
    規定加重其刑。㈡爰以上訴人之責任為基礎，審酌所為戕害
    施用者之身心健康，影響社會治安，兼衡智識程度、經濟及
    健康狀況等一切情狀，依累犯加重其刑，量處有期徒刑7 月
    等旨。經核原判決關於上開之事實認定、採證認事及法律適
    用，除後述關於是否有毒品危害防制條例第17條第2 項減輕
    其刑規定（下稱系爭規定）之適用及量刑外，尚無違誤。
二、鑑於系爭規定之立法意旨與自首雷同，係將單純科刑事由作
    為處斷刑上減輕規定，其正當性求諸於行為人於偵、審程序
    中自白之事實，而非刑罰評價對象之構成要件行為，是與罪
    責成立的關聯性已遠，基於責任個別原則，自非不能割裂適
    用。再佐以藥事法並無與系爭規定相類似或衝突之規定，基
    於本質上相同事物應為相同處理之法理，及法秩序一致性要
    求，自應依系爭規定給予減刑寬典，以減少法規範間之衝突
    與矛盾。從而，行為人轉讓同屬禁藥之第二級毒品甲基安非
    他命（未達法定應加重其刑之一定數量）予成年人（非孕婦
    ），依法規競合重法優於輕法之原則，擇較重之藥事法第83
    條第1 項轉讓禁藥罪論處，如行為人符合系爭規定之要件，
    仍應適用該規定減輕其刑，此為本院最近一致之見解。依原
    判決確認之事實，上訴人就本案轉讓禁藥之犯行，於偵查及
    歷次審判中均供承不諱，不論依修正前或修正後系爭規定，
    均應減輕其刑，不生新舊法比較問題，應逕適用現行法。乃
    第一審判決未及審酌，逕認本部分無上開減刑規定之適用，
    原判決同未及糾正，仍予維持，均有不適用法則之違背法令
    。上訴意旨另謂原判決就此部分犯行依累犯規定加重其刑為
    不當，固無理由，惟原判決有上開本院得依職權調查事項之
    違誤，而該違誤，尚不影響於事實之確定，本院可據以為判
    決。爰將原判決及第一審判決關於轉讓禁藥部分均撤銷，自
    為判決，並依系爭規定減輕其刑後，以上訴人之責任為基礎
    ，參諸原判決所審酌之情狀，量處如主文第2項所示之刑，
    期臻適法。又依確認之事實，上訴人係於「109年5月20日下
    午2時許」轉讓禁藥予李秉宗施用，嗣於同日晚間6時許另為
    事實欄㈡所載販賣毒品甲基安非他命予賴志威未遂犯行，
    並當場扣得毒品甲基安非他命，且依上訴人之供述及卷證資
    料，所供販賣毒品之來源與轉讓禁藥之罪顯不具關聯性，與
    毒品危害防制條例第17條第1 項之要件不合，自無減刑寬典
    之適用，附此指明。
貳、駁回上訴（即原判決關於販賣第二級毒品、販賣第二級毒品
    未遂）部分：
一、按刑事訴訟法第377 條規定，上訴於第三審法院，非以判決
    違背法令為理由，不得為之。是提起第三審上訴，應以原判
    決違背法令為理由，係屬法定要件。如果上訴理由書狀並未
    依據卷內訴訟資料，具體指摘原判決不適用何種法則或如何
    適用不當，或所指摘原判決違法情事，顯與法律規定得為第
    三審上訴理由之違法情形，不相適合時，均應認其上訴為違
    背法律上之程式，予以駁回。
二、本件原審審理結果，認定上訴人有事實欄一所載違反毒品危
    害防制條例各犯行明確，因而撤銷第一審關於販賣第二級毒
    品未遂部分科刑之判決，改判仍論處上訴人販賣第二級毒品
    未遂罪刑，並為沒收、銷燬宣告，另維持第一審論處上訴人
    販賣第二級毒品罪刑及諭知沒收、追徵（以上2 罪皆為累犯
    ，均量處有期徒刑）之判決，駁回其該部分在第二審之上訴
    ，已載敘其調查證據之結果及憑以認定各該犯罪事實之心證
    理由，有卷存資料可資覆按。
三、上訴意旨略以：原審以第一審就販賣第二級毒品未遂犯行，
    未適用毒品危害防制條例第17條第1項減刑規定而予撤銷，
    量處有期徒刑2年，僅較第一審刑度減少7月，復未適用刑法
    第59條規定酌減其刑，量處之刑度，有違平等原則、比例原
    則及罪刑相當原則；原審就所犯販賣毒品2 罪，依累犯規定
    加重其刑，與釋字第775號解釋意旨有違。
四、累犯之加重，係因犯罪行為人之刑罰反應力薄弱，需再延長
    其矯正期間，以助其重返社會，並兼顧社會防衛之效果，要
    與前後所犯各罪類型、罪名是否相同或罪質是否相當，無何
    必然之關連。原判決已敘明上訴人所犯前揭2 罪，均符合累
    犯規定之要件，並就如何有依累犯規定加重其刑，已記明其
    裁量理由，依所犯情節，無因累犯加重其刑（法定本刑無期
    徒刑部分不得加重），致使其所受刑罰超過所應負擔罪責，
    或其人身自由因此遭受過苛侵害之情形，且與罪刑相當原則
    、比例原則無違，難指有違反前述司法院解釋意旨之違誤。
五、刑之量定，係實體法上賦予法院得依職權自由裁量之事項，
    苟已以行為人之責任為基礎，並斟酌刑法第57條各款所列情
    狀，在法定刑度內，酌量科刑，無偏執一端，致明顯失出失
    入情形，即不得任意指摘為違法，以為第三審上訴之理由。
    又刑法第66條規定，有期徒刑減輕者，減輕其刑至2分之1，
    但同時有免除其刑之規定者，其減輕得減至3分之2 。所稱2
    分之1或3分之2 ，乃指減輕之最大幅度而言，亦即減輕至多
    僅能減其刑2分之1，如同時有免除其刑之規定者，則以減至
    3分之2為限，至究應減輕若干，委諸事實審法院依具體個案
    斟酌決定之，並非必須減至減輕後之最低度刑，如減輕之刑
    度係在法定範圍內，即非違法。原判決就上訴人所犯前揭 2
    罪，已記明如何以行為人之責任為基礎，綜合審酌刑法第57
    條科刑等一切情狀，並說明上訴人所為致生危害非輕、助長
    毒品氾濫、影響社會治安，兼衡其智識程度、品行、經濟狀
    況及身體健康等各情，悉依累犯、毒品危害防制條例第17條
    第2項及部分依未遂犯、同條例第17條第1項等規定加重（法
    定本刑無期徒刑除外）、減輕或遞減輕其刑後，在罪責原則
    下適正行使其量刑之裁量權，分別量處所示之刑，核其量定
    之刑罰，已兼顧相關有利與不利之科刑資料，客觀上並未逾
    越法定刑度，亦與罪刑相當原則無悖，難認有濫用其裁量權
    限之違法情形，自不得僅以原判決未敘明其減輕之幅度或未
    減至本罪最低本刑3分之2以下刑度，遽指為違法。又應否依
    刑法第59條酌量減輕其刑，法院本屬有權斟酌決定，故未酌
    減其刑，既不違背法令，自不得執為提起第三審上訴之理由
    。原審審酌上訴人所犯前揭2罪情狀，認無可憫恕之事由，
    已闡述理由明確，未依該條規定酌減其刑，並不違法。至於
    原判決就上訴人所犯各罪之定應執行刑部分，因其中轉讓禁
    藥部分，既經撤銷，原諭知應執行刑部分已失所依附，併此
    敘明。
六、其餘上訴意旨，無非係就原判決已說明事項，及原審前述量
    刑裁量權之合法行使，徒以自己說詞，任意指為違法，與法
    律規定得為第三審上訴理由之違法情形，不相適合，應認其
    此部分之上訴為不合法律上之程式，予以駁回。
據上論結，應依刑事訴訟法第397條、第398條第1款、第395條前
段，判決如主文。
中    華    民    國   110    年    11    月    10    日
                  刑事第九庭審判長法  官  段  景  榕  
                                  法  官  鄧  振  球  
                                  法  官  楊  力  進  
                                  法  官  宋  松  璟  
                                  法  官  汪  梅  芬  
本件正本證明與原本無異
                                  書記官
中    華    民    國   110    年    11    月    11    日
 
附錄本案論罪科刑法條：
藥事法第83條第1 項
明知為偽藥或禁藥，而販賣、供應、調劑、運送、寄藏、牙保、
轉讓或意圖販賣而陳列者，處七年以下有期徒刑，得併科新臺幣
五千萬元以下罰金。